【裁判字號】    97,易,1999
【裁判日期】    970930
【裁判案由】    詐欺
【裁判全文】
臺灣臺北地方法院刑事判決    九十七年度易字第一九九九號
公  訴  人  臺灣臺北地方法院檢察署檢察官
被      告  丙○○
上列被告因詐欺案件，經檢察官提起公訴（九十七年度偵字第六
六二八號），本院判決如下：
    主  文
丙○○共同意圖為自己不法之所有，以詐術使人將本人之物交付
，累犯，處有期徒刑陸月，如易科罰金，以新臺幣壹仟元折算壹
日。扣案行動電話壹支（含門號0000000000號晶片卡
壹張）沒收之。
    事  實
一、丙○○於民國九十五年間因犯傷害罪及竊盜罪，經本院以九
    十五年度易字第一○七九號分別判處有期徒刑五月、九月確
    定，又因施用毒品案件，經臺灣板橋地方法院以九十五年度
    簡字第六六五六號判處有期徒刑六月確定，上開三罪，嗣依
    中華民國九十六年罪犯減刑條例各減為有期徒刑二月又十五
    日、四月又十五日、三月，應執行有期徒刑八月確定，於九
    十六年九月十一日縮刑期滿執行完畢，猶不知悔改，於九十
    七年三月六日，見自由時報廣告，而撥打電話求職，其明知
    應徵之「湯先生」係詐騙集團成員，詎為圖取每日新臺幣（
    下同）八百元之報酬，竟與「湯先生」及所屬之成年詐騙集
    團成員共同基於意圖為自己不法所有之犯意聯絡，於同年月
    十一日上午十一時許，先由該成年詐騙集團成員撥打電話予
    甲○○，謊稱其在大陸地區經商之子吳乃萬，因為人作保，
    積欠債務人民幣三十萬元，在紹興遭黑道份子挾持，要求其
    代為清償云云，致甲○○信以為真，陷於錯誤，而與該詐騙
    集團成員約定，於同日下午一時許，在其住處樓下即臺北縣
    新店市○○路○段二○一號三葉機車行前，先行交付現金人
    民幣三千元、新臺幣八千元及美金二十元，「湯先生」旋即
    撥打門號0000000000號行動電話聯絡丙○○，囑
    其前往取款，得手後，旋為警查獲，並扣得丙○○所有行動
    電話一支（含門號0000000000號晶片卡一張）。
二、案經甲○○訴由臺北縣政府警察局新店分局報請臺灣臺北地
    方法院檢察署檢察官偵查起訴。
    理  由
壹、證據能力方面：
    按被告以外之人於審判中滯留國外或所在不明而無法傳喚或
    傳喚不到者，其於檢察事務官、司法警察官或司法警察調查
    中所為之陳述，經證明具有可信之特別情況，且為證明犯罪
    事實之存否所必要者，得為證據，刑事訴訟法第一百五十九
    條之三第三款定有明文。證人即告訴人甲○○於本院審理時
    因滯留國外而傳喚不到，有入出境紀錄在卷可稽（見本院卷
    第六十八之一頁），本院審酌證人甲○○於警詢中之言詞陳
    述，及所出具之贓物認領保管單，係於案發之初立即製作，
    對案發情況之記憶當甚為清晰，不致發生一般傳聞證據中證
    人記憶瑕疵之風險，且為證明犯罪事實之存否所必要，參諸
    前揭規定，自得為證據。至其餘資以認定本案犯罪事實之非
    供述證據（詳後述），亦查無違反法定程序取得之情形，依
    同法第一百五十八條之四反面規定，應具證據能力。
貳、實體方面：
一、訊據被告丙○○固坦認依「湯先生」電話指示，於上揭時、
    地向告訴人甲○○取款，惟矢口否認有何詐欺取財犯行，辯
    稱：伊是向「湯先生」應徵外務人員，當天是依「湯先生」
    電話指示前往取物，伊不知「湯先生」係詐欺集團成員云云
    。經查：
  (一)上揭事實，業據：
    1.證人甲○○於警詢時指證：九十七年三月十一日上午十一
      時許，我接獲一通電話，對方自稱是我兒子吳乃萬，說他
      遭黑社會挾持要我救他，隨即又有另一名自稱黑社會之男
      子將電話接過去，說吳乃萬幫別人作保，金額為人民幣三
      十萬元，因借錢之人未還款，所以要吳乃萬清償該筆借款
      ，並詢問我存摺內有多少錢，我算一算身上有人民幣三千
      元、新臺幣八千元及美金二十元，該名男子便要我將目前
      身上所有的現金先作一部清償，並告知我會有一名男子前
      往向我收款，並約在我住處樓下臺北縣新店市○○路○段
      二○一號三葉機車行前交款，我就將人民幣三千元、新臺
      幣八千元及美金二十元裝在一只黑色手提袋中，依約下樓
      等候，過沒幾分鐘，被告就主動過來跟我說他是來收款的
      ，於是我就將裝錢之黑色手提袋交到被告手上，警方隨即
      上前逮捕被告等語綦詳（見臺灣臺北地方法院檢察署九十
      七年度偵字第六六二八號偵查卷第十二頁至第十四頁）。
    2.證人丁○○即臺北縣警察局新店分局江陵派出所警員，於
      本院審理時亦證稱：九十七年三月十一日下午一時許，我
      們派出所接獲社區警衛報案，指稱臺北縣新店市○○路○
      段二○一號有詐騙案件，我們一組四人就前往瞭解，抵達
      現場時，社區警衛告訴我們是該大樓住戶甲○○接到電話
      ，說他兒子吳乃萬在大陸欠錢遭人押走，要甲○○拿錢出
      來還，會有一個人來向甲○○取款，我們就在該處附近埋
      伏，後來看見被告上前向甲○○要東西，甲○○將黑色手
      提袋交給被告，我們立即上前逮捕被告，並與甲○○溝通
      後，甲○○才知道自己遭到詐騙等語明確（見本院卷第七
      十七頁至第七十八頁）。
    3.並有告訴人出具之贓物認領保管單、贓物採證照片在卷可
      稽（見同上偵查卷第三十頁、第三十一頁至第三十二頁）
      ，復有行動電話一支（含門號0000000000號晶
      片卡一張）扣案可資佐證。
    4.參互前開事證，足認告訴人係接獲詐騙集團之詐騙電話，
      致陷於錯誤，而依指示交付財物予前往收款之被告無誤。
  (二)被告固辯稱：當時係依雇主「湯先生」之電話指示前往取物
    ，不知「湯先生」係詐欺集團成員云云。被告既自稱受僱於
    「湯先生」，然其竟未曾見過雇主「湯先生」，亦不知「湯
    先生」之真實姓名年籍，且均係「湯先生」主動撥打未顯示
    號碼之電話，與伊持用之門號0000000000號行動
    電話聯絡，告知前往收款之時間、地點，取款後再等候電話
    指示交款，此據被告自承在卷（見同上偵查卷第八頁、第四
    十四頁、本院卷第三十八頁反面），實與一般受僱他人之常
    情迥異，所辯不知「湯先生」係詐欺集團成員云云，不足採
    信。
  (三)綜上所述，被告辯解，顯屬卸責之詞，自難憑採。本案事證
    明確，被告詐欺取財犯行，堪以認定，應依法論科。
二、核被告所為，係犯刑法第三百三十九條第一項詐欺取財罪。
    被告與「湯先生」及所屬之成年詐騙集團成員間，就上開犯
    行，具有犯意聯絡及行為分擔，為共同正犯。又被告於九十
    五年間因犯傷害罪及竊盜罪，經本院以九十五年度易字第一
    ○七九號分別判處有期徒刑五月、九月確定，又因施用毒品
    案件，經臺灣板橋地方法院以九十五年度簡字第六六五六號
    判處有期徒刑六月確定，上開三罪，嗣依中華民國九十六年
    罪犯減刑條例各減為有期徒刑二月又十五日、四月又十五日
    、三月，應執行有期徒刑八月確定，於九十六年九月十一日
    縮刑期滿執行完畢，有臺灣高等法院被告前案紀錄表在卷可
    按（見本院卷第四頁至第二十九頁），其受徒刑之執行完畢
    ，五年以內故意再犯本案有期徒刑以上之罪，為累犯，應依
    刑法第四十七條第一項之規定加重其刑。爰審酌被告為圖取
    報酬，竟與「湯先生」等詐欺集團成員共同詐騙告訴人財物
    ，對告訴人及社會治安所生之危害非輕，且犯罪後猶飾詞圖
    卸，未見悔意，及其品行、智識程度、生活狀況，所詐得之
    財物等一切情狀，量處如主文所示之刑，並諭知易科罰金之
    折算標準。扣案之行動電話一支（含門號00000000
    00號晶片卡一張），係供犯罪所用，且屬被告所有，業據
    被告供陳在卷（見本院卷第三十九頁），又中華電信股份有
    限公司行動電話晶片卡，自租用日起，即為申請人所有，亦
    有該公司服務處九十七年三月六日信客一（一）警（九七）
    字第○七三號函復單附卷可參（見本院卷第八十二頁），爰
    依刑法第三十八條第一項第二款規定宣告沒收。
三、臺灣臺北地方法院檢察署九十七年度偵字第八五九一號檢察
    官移送併辦意旨略以：被告與「湯先生」共同基於意圖為自
    己不法所有之犯意聯絡，於九十七年三月八日上午十時許，
    先由「湯先生」所屬之詐騙集團成員假冒黑社會成員，撥打
    電話向乙○○○佯稱渠已挾持乙○○○之子，要求乙○○○
    交付贖款三十萬元，否則其子將遭殺害云云，使乙○○○陷
    於錯誤，信以為真，依指示至新店大坪林郵局提領二十八萬
    元，連同身上現金二萬元，攜至臺北縣新店市○○路九十三
    號新店高中前準備付款，「湯先生」旋即指示被告於同日中
    午十二時許至上址確認乙○○○之身分並取款得手，因認被
    告此部分涉有刑法第三百三十九條第一項詐欺取財罪嫌，並
    與前揭起訴部分具有包括一罪之同一案件關係，請併案審理
    云云。惟被告否認曾於上揭時、地向乙○○○取款，經本院
    傳喚證人乙○○○當庭指認結果，被告並非案發時向其取款
    之人（見本院卷第五十五頁），且依併辦意旨所述，被告係
    於九十七年三月八日中午十二時許至新店高中確認乙○○○
    之身分並取款得手，然觀諸卷附被告所持用門號00000
    00000號行動電話於是日之通聯紀錄（見臺灣臺北地方
    法院檢察署九十七年度偵字第八五九一號偵查卷第十七頁至
    第十九頁），被告於當日上午十一時三十四分許、十一時四
    十八分許、中午十二時十六分許、十二時二十四分許、十二
    時二十五分許、下午一時許之通話地點，均在臺北縣中和市
    ，亦與併辦意旨所指被告係在臺北縣新店市一情相齟齬，此
    外，卷內復查無其他積極事證足認被告涉有此部分詐欺取財
    犯行，被告此部分犯行尚屬不能證明，然此部分既未經起訴
    ，自應退由檢察官另為適法之處理。
據上論斷，應依刑事訴訟法第二百九十九條第一項前段，刑法第
二十八條、第三百三十九條第一項、第四十七條第一項、第四十
一條第一項前段、第三十八條第一項第二款，刑法施行法第一條
之一第一項、第二項前段，判決如主文。
本案經檢察官楊冀華到庭執行職務
中    華    民    國  九十七  年    九    月   三十   日
                          臺灣臺北地方法院刑事第七庭
                              審判長法  官  高偉文
                                    法  官  林勇如
                                    法  官  孫萍萍
以上正本證明與原本無異。
如不服本判決，應於判決送達後十日內，向本院提出上訴狀。
                                    書記官  林義盛
中    華    民    國  九十七  年    九    月   三十   日
附錄本案論罪科刑法條全文：
刑法第三百三十九條
意圖為自己或第三人不法之所有，以詐術使人將本人或第三人之
物交付者，處五年以下有期徒刑、拘役或科或併科一千元以下罰
金。
以前項方法得財產上不法之利益或使第三人得之者，亦同。
前二項之未遂犯罰之。


司法院資訊處製作；財團法人民間司法改革基金會備份。
